【裁判字號】    98,上易,968
【裁判日期】    981023
【裁判案由】    詐欺
【裁判全文】
臺灣高等法院刑事判決                 98年度上易字第968號
上  訴  人
即  被  告  丁○○
            甲○○
上  一  人
選任辯護人  沈孟賢律師
            丙○○
上  一  人
選任辯護人  賴俊睿律師
上列上訴人因詐欺案件，不服臺灣基隆地方法院96年度易字第
601號，中華民國98年1月22日第一審判決（起訴案號：臺灣基隆
地方法院檢察署95年度偵字第4649、5333號、96年度偵字第4403
號），提起上訴，本院判決如下：
    主  文
上訴駁回。
    事實及理由
一、本案經本院審理結果，認第一審以上訴人即被告丁○○、甲○○、丙○○犯刑法第339條第1項之詐欺取財罪，各判處有
    期徒刑4月，均減為有期徒刑2月，並均諭知易科罰金折算之
    標準為銀元300元即新臺幣900元折算1日，被告甲○○緩刑2
    年；又被告丁○○犯刑法第30條第1項前段、第339條第1項
    之幫助詐欺取財罪，處有期徒刑3月，減為有期徒刑1月又15
    日，並均諭知易科罰金折算之標準為新臺幣1000元折算1日
    ；而判處被告丁○○應執行有期徒刑3月，並諭知易科罰金
    折算之標準為銀元300元即新臺幣900元折算1日，核其認事
    用法及量刑均無不當，應予維持，並引用第一審判決書記載
    之事實、證據及理由（如附件）。
二、被告上訴意旨：
（一）被告丁○○上訴意旨略以：其確實要買車，事後才知道購
      買的汽車（車號ZU─1579號自小客貨車，下稱本件汽車）
      是事故車，且貸款金額也未拿到，並非惡意詐欺；其帳戶
      （中華郵政股份有限公司基隆中山郵局所開立之00000-0-
      000000-0號郵政儲金帳戶，下稱本件帳戶）是被騙走，其
      也是受害人，並非幫助詐欺等語。
（二）被告甲○○上訴意旨略以：其僅介紹被告丁○○向被告丙○○購買本件汽車，惟被告丁○○購車時無法一次付清車
      款，而要求賣車之被告丙○○向告訴人財資企業股份有限
      公司貸款，其並擔任本件車輛融資之連帶保證人，於被告
      丁○○無法繳納本息後，即出面給付告訴人公司10萬元，
      且至今已給付告訴人公司約42萬元，其與同案被告間並無
      犯意聯絡及行為分擔，更無詐欺之動機與犯意；又告訴人
      公司融資車貸44萬元予被告丁○○，其為連帶保證人且已
      給付告訴人公司約42萬餘元，告訴人之債權已經確保且無
      損失，詐欺罪之構成要件並不該當等語。
（三）被告丙○○上訴意旨略以：其係從事中古車買賣為業，被
      告丁○○購買本件中古車時因自有資金不足，加上之後更
      換內裝須支出費用，希望可帶得較高額之車貸，且被告丁○○之友人甲○○、梁宇恒亦願意擔任貸款保證人，並表
      示絕對會按期履行還款之義務，遂製作另一份其上沒有火
      燒車註記之買賣契約，協助被告丁○○向告訴人公司申請
      貸款，是其主觀上認定被告丁○○確有償還貸款之意願，
      且其連帶保證人被告甲○○亦有還款之能力，並無為自己
      或被告丁○○等人不法所有之意圖等語。
三、惟查：
（一）被告丁○○於偵查中即供稱：並非其要買車，係同案被告
      梁宇恒、甲○○要買等語（見第4649號偵查卷第22頁）；
      核與證人即被告甲○○於原審證稱：「梁宇恒、丁○○買
      車目的本來就不是要買來用，是要用來超貸」、「當時他
      們是需要用錢，才會用買車超貸取得現金，這個事情是梁
      宇恒提議的，有先跟丁○○商量，丁○○同意」等語（見
      原審卷第146頁）；參以被告丁○○自承並無汽車駕駛執
      照，不會駕駛汽車，購買本件汽車後亦未取車，足見被告
      丁○○辯稱其確有要買車云云，顯不可採。又被告丁○○
      所購買之本件汽車為火燒車，且被告丁○○向告訴人公司
      申請汽車貸款時，被告丙○○同時製作二份汽車買賣契約
      書，一份汽車買賣契約書上有火燒車之註記，另一份汽車
      買賣契約書上則沒有火燒車之註記，該份買賣價金所載之
      車價為新臺幣（下同）62萬元，以供被告丁○○向告訴人
      公司申請貸款等情，業據被告丁○○於偵查中供承在卷，
      核與證人即被告丙○○所述相符（見第4649號偵查卷第
      216頁），並有上開汽車買賣契約書二份附卷可稽（見第
      4649號偵查卷第223-224頁），是被告丁○○辯稱事後才
      知道本件汽車是事故車云云，亦不可採。查本件汽車為火
      燒車價值不高，業據證人戊○○於原審審理時證稱：本件
      汽車其買約12、3萬元，賣出約14、5萬元；周文德賣出應
      該不會超出20萬元；賣給被告丙○○1、20 萬元；後來當
      廢鐵賣掉，賣了1萬多元等語明確（見原審卷第136-137、
      140頁）。被告丁○○既明知本件汽車為火燒車價值不高
      ，卻與被告丙○○共同製作內容不實價金高達62萬元之汽
      車買賣契約書向告訴人公司申請貸款，自係施用詐術使告
      訴人公司陷於錯誤而准予核貸44萬元，其有詐欺之故意甚
      明。
（二）按刑法第339條第1項之詐欺取財罪之成立，以意圖為自己
      或第三人不法之所有，以詐術使人陷於錯誤，將本人或第
      三人之物交付為要件。所謂意圖為自己或第三人不法之所
      有，係指行為人主觀上具有追求客觀違法之財產利益之不
      法意圖。查被告丁○○所貸得之44萬元雖然係以本件汽車
      為動產擔保，同案被告梁宇恒、甲○○為連帶保證人，有
      貸款暨動產抵押契書影本、動產擔保交易動產抵押設定登
      記申請書影本、被告丁○○、梁宇恒、甲○○簽發之面額
      44萬元本票、授權書、分期付申請書各1份附卷可稽。然
      證人己○○於原審審理時證稱：「我有問是什麼車，要貸
      多少錢」、「我們公司有一本車子市價參考手冊，我記得
      當時有參考手冊，車子有62萬元的價值」（見原審卷第
      237、240頁）；參以被告丁○○所申請之貸款為汽車貸款
      ，以汽車作為貸款債權擔保之標的，申請貸款時並檢附汽
      車買賣契約書，足認所購買汽車之價值足以影響告訴人公
      司是否准予貸款以及核貸之金額。查本件汽車為火燒車價
      值不高，被告丁○○卻與被告丙○○共同製作內容不實價
      金高達62萬元之汽車買賣契約書向告訴人公司申請貸款，
      係施用詐術使告訴人公司陷於錯誤而准予核貸44萬元，已
      如前述。被告丁○○就此44萬元自屬取得客觀違法之財產
      利益，而有不法所有之意圖，與其是否有還款之意圖及告
      訴人之債權有無擔保無關。被告甲○○於原審復證稱：「
      梁宇恒、丁○○買車目的本來就不是要買來用，是要用來
      超貸，他們兩人都有跟我講這件事」、「當時他們是需要
      用錢，才會用買車超貸取得現金，這個事情是梁宇恒提議
      的，有先跟丁○○商量，丁○○同意，因為梁宇恒知道我
      認識車行，所以才介紹丙○○給梁宇恒認識，而且我也有
      跟丙○○講這件事」等語（見原審卷第146頁），亦足認
      被告甲○○、丙○○與被告丁○○、梁宇恒等人間有犯意
      聯絡及行為分擔，被告甲○○與丙○○就此使用詐術取得
      之44萬元，依前開說明，亦有不法所有之意圖。至於被告
      甲○○雖辯稱：其亦擔任連帶保證人，嗣已還款42萬餘元
      ；被告丙○○辯稱：其認為被告丁○○有還款之意願，被
      告甲○○有還款之能力云云。然被告甲○○、丙○○既就
      超貸一事知情，顯已知悉被告丁○○、梁宇恒係意圖取得
      客觀違法之財產利益，被告丁○○有無還款意願、被告甲○○擔任連帶保證人有無還款能力，均無礙其詐欺取財罪
      之成立。被告甲○○嗣後還款則屬其等詐欺取財既遂後清
      償債務之行為，亦不足為告訴人公司並無損失之認定。
（三）訊據被告丁○○固坦承有將本件帳戶之存摺、金融卡、印
      章、密碼交付姓名、年籍不詳自稱「王裕昇」之成年男子
      ，並提出保管憑條1紙為證（見5333號偵查卷第8頁），惟
      辯稱：係因辦理貸款之需要才交付等語。然被告丁○○前
      於94年1 、2月間以4萬5千元之代價，將其所開立中國信
      託商業銀行基隆分行000 00000000號帳戶、華南商業銀行
      基隆港口分行000000000000帳戶之存摺及金融卡出售予姓
      名年籍不詳之成年男子，先取得5千元，後有詐欺成員於
      94年2月3日對被害人乙○○佯稱要拿2張現金卡給乙○○
      ，要其匯款3千元至被告丁○○中國信託商業銀行基隆分
      行帳戶，涉犯幫助詐欺取財罪，業經原審法院以94年度訴
      字第745號判決判處有期徒刑4月，緩刑3年乙節，有原審
      法院上開判決附卷可佐。被告丁○○此次不僅將本件帳戶
      存摺、金融卡交付他人，連印章及密碼亦一併交付他人，
      顯已超過其所辯稱申辦貸款之目的，被告丁○○為成年人
      ，且有因交付帳戶存摺及金融卡，經法院判決處刑之經歷
      ，足認其就該帳戶可能供他人為不法犯罪所用一節，應已
      有認識，被告丁○○確有幫助收受帳戶之人，利用其提供
      之帳戶詐欺取財之不確定故意甚明。
（四）綜上，被告上訴意旨仍執陳詞，否認犯罪，為無理由，均
      應予駁回。
據上論斷，應依刑事訴訟法第373條、第368條，判決如主文。
本案經檢察官壽勤偉到庭執行職務。
中    華    民    國    98    年    10    月    23    日
                      刑事第五庭審判長法  官  高明哲
                                      法  官  高玉舜
                                      法  官  劉秉鑫
以上正本證明與原本無異。
不得上訴。
                                      書記官  蔡宜蓁
中    華    民    國    98    年    10    月    23    日
附錄本案論罪科刑法條全文
中華民國刑法第339條第1項
（普通詐欺罪）
意圖為自己或第三人不法之所有，以詐術使人將本人或第三人之
物交付者，處 5 年以下有期徒刑、拘役或科或併科 1 千元以下
罰金。
以前項方法得財產上不法之利益或使第三人得之者，亦同。
前二項之未遂犯罰之。


司法院資訊處製作；財團法人民間司法改革基金會備份。
